臺灣高等法院刑事判決　　　　　　　　94年度上訴字第2459號
上　訴　人　臺灣桃園地方法院檢察署檢察官
被　　　告　甲○○
選任辯護人　潘麗茹律師
上列上訴人因被告違反公司法案件，不服臺灣桃園地方法院94年
度訴字第727 號，中華民國94年5 月31日第一審判決（起訴案號
：臺灣桃園地方法院檢察署93年度偵字第10032 號），提起上訴
，本院判決如下：
    主  文
上訴駁回。
    事  實
一、甲○○係設於桃園縣蘆竹鄉○○路○ 段231 巷36號永凌工業
    股份有限公司（以下簡稱：永凌公司）之負責人，於民國（
    下同）88年6 月間，擬將永凌公司之資本額增加新臺幣（下
    同）七千萬元，其亦明知永凌公司應收之上開增資股款，各
    股東均未實際繳納，竟透過會計記帳業者楊貴英、羅惠伶二
    人以借貸方式籌措上開資金，渠等三人乃基於共同之犯意聯
    絡，由楊貴英於同年月3 日，將以借貸方式籌得之七千萬元
    存入永凌公司於聯邦銀行南崁分行開立之帳戶內（帳號：00
    0000000000號），於翌日（即同年月4 日），由羅惠伶將該
    帳號存摺影本提供予不知情之安和會計師事務所會計師李美
    賢，製作永凌公司增加資本登記資本額查核報告書，取得表
    明上開七千萬元之增資股款已收足之證明後，隨即於同年月
    5 日將上開七千萬元分為七筆轉匯出上開永凌公司帳戶，並
    於同年月8 日，檢具上開永凌公司增加資本登記資本額查核
    報告書、股東繳納股款明細表等申請文件，表明收足增資股
    款，持之向臺灣政府省建設廳（嗣組織更改為經濟部中部辦
    公室）申請辦理增資登記，而臺灣省政府建設廳於同年月10
    日，將永凌公司之資本額變更登記為九千八百萬元。
二、案經法務部調查局桃園縣調查站移送臺灣桃園地方法院檢察
    署檢察官偵查起訴。
    理  由
一、訊據被告甲○○對於上開事實業於原審及本院審理時均坦承
    不諱，而永淩公司之聯邦商業銀行南崁分行開立之帳戶（帳
    號：000000000000號）內88年6 月3 日之存款七千萬元，係
    透過羅惠伶、楊貴英以借貸方式向他人籌措，其中一千九百
    萬元係由李月華之兄李明興在聯邦商業銀行內壢分行帳戶內
    之存款匯入，其餘款項係由高佑營造有限公司籌備處、長俋
    精密股份有限公司、正信清潔工程行籌備處、濟業營造工程
    有限公司、龍昀實業股份有限公司籌備處、宏源資訊有限公
    司籌備處帳戶內存款匯入等情，亦據證人羅惠伶、楊貴英、
    李月華、鄭若盈於法務部調查局桃園縣調查站詢問時證稱屬
    實。又永凌公司於聯邦商業銀行南崁分行之帳戶，於88年6
    月3 日存款七千萬元後，隨即於88年6 月5 日轉匯出一空之
    事實，亦有聯邦商業銀行南崁分行89年11月10日（89）聯銀
    南崁字第290 號函所附永淩公司之聯邦商業銀行南崁分行帳
    戶（帳號：000000000000號）交易明細表、匯款人及受款人
    名單等件在卷可稽。此外，復有卷附之營利事業登記證、股
    東名簿、股份有限公司變更登記事項卡、臺灣省政府建設廳
    88年6 月10日88建三字第184742號函附變更登記換發執照申
    請書、永淩公司章程、董事會議事錄、增加資本股東繳納股
    款明細表、資產負債表、試算表、存摺影本等件在卷足憑。
    足見永凌公司所應收之股款，確係以短期借款支應，是被告
    自白與事實相符。本件事證明確，被告犯行洵堪認定，應依
    法論科。
二、被告行為後，公司法第9 條第3 項原規定「公司應收之股款
    ，股東並未實際繳納，而以申請文件表明收足，或股東雖已
    繳納而於登記後將股款發還股東，或任由股東收回者，公司
    負責人各處五年以下有期徒刑、拘役或科或併科新臺幣六萬
    元以下罰金。」業於90年11月12日修正公布，將該條第3 項
    之規定修正移列為同條第1 項，並規定為「公司應收之股款
    ，股東並未實際繳納，而以申請文件表明收足，或股東雖已
    繳納而於登記後將股款發還股東，或任由股東收回者，公司
    負責人各處五年以下有期徒刑、拘役或科或併科新臺幣五十
    萬元以上二百五十萬元以下罰金。」，於同年月14日生效，
    經比較新舊法結果，90年11月12日修正公布之公司法第9 條
    第1 項本文關於所得科處之罰金則提高為新臺幣五十萬元以
    上二百五十萬元以下，依刑法第2 條第1 項但書之規定，以
    修正前之舊法對被告有利，自應依修正前公司法第9 條第3
    項之規定論科。被告係永凌公司之負責人，明知該公司應收
    之股款，股東並未實際繳納或繳足，竟透過楊貴英、羅惠伶
    以借貸方式籌措資金，存入永凌公司設於聯邦商業銀行南崁
    分行之帳戶內，充作已收足股款之證明，申請辦理公司增資
    之變更登記，核其所為，係犯修正前公司法第9 條第3 項之
    公司應收股款，股東並未實際繳納，而以申請文件表明收足
    罪。其與楊貴英、羅惠伶間，具有犯意聯絡與行為分擔，雖
    楊貴英、羅惠伶並非永凌公司負責人，惟其二人既與具有該
    等特定身分關係之被告共同實施犯罪，依刑法第31條第1 項
    之規定仍應以共犯論，均為共同正犯。又被告、楊貴英、羅
    惠伶共同利用不知情之會計師李美賢遂行上開犯行，為間接
    正犯。
三、原審認被告罪證明確，因而依修正前公司法第9 條第3 項，
    刑法第11條、第2 條第1 項前段、但書、第28條、第31條第
    1 項、修正後第41條第1 項前段、第74條第1 款，罰金罰鍰
    提高標準條例第2 條之規定，並審酌被告之素行，及其為永
    凌公司之負責人，因圖一時便利，短於思慮，竟以不實存款
    證明文件申請公司增資變更登記，非但違背公司法維護公司
    財務健全之立法本旨，亦增加交易相對人之潛在交易風險，
    其行為對於公司基本財政之健全、經濟交易秩序與政府課徵
    賦稅均有影響，兼衡其犯罪之動機、目的、手段、犯罪後坦
    承犯行、態度尚佳等一切情狀，量處被告有期徒刑四月，並
    以刑法第41條有關易科罰金之規定，業於90年1 月4 日修正
    通過，並於同年月12日生效施行，觀諸上開修正後得易科罰
    金之規定「犯最重本刑為五年以下有期徒刑以下之刑之罪，
    而受六個月以下有期徒刑或拘役之宣告，因身體、教育、職
    業、家庭之關係或其他正當事由，執行顯有困難者，得以一
    元以上三元以下折算一日，易科罰金。但確因不執行所宣告
    之刑，難收矯正之效或難以維持法秩序者，不在此限。併合
    處罰之數罪，均有前項情形，其應執行之刑逾六月者，亦同
    」，較修正前同條所定「犯最重本刑為三年以下有期徒刑以
    下之刑之罪，而受六月以下有期徒刑或拘役之宣告，因身體
    、教育、職業、或家庭之關係，執行顯有困難者，得以一元
    以上三元以下折算一日，易科罰金」之內容，顯然為有利於
    被告。是被告所犯，如為最重本刑五年以下有期徒刑以下之
    罪，且受六個月以下有期徒刑或拘役之宣告，即有修正後刑
    法第41條規定之適用，從而依刑法第2 條第1 項前段之規定
    ，本件應適用修正後之刑法第41條第1 項前段條文之規定，
    併諭知易科罰金之折算標準，及以被告前未曾受有期徒刑以
    上刑之宣告，有本院被告全國前案紀錄表在卷可稽，其因一
    時失慮，致罹刑章，經此教訓，應知警惕，信無再犯之虞，
    因認對被告所處之刑，以暫不執行為適當，爰併宣告緩刑二
    年。經核其認事用法，均無違誤，量刑及給予緩刑之宣告亦
    稱妥適，檢察官上訴意旨，認原審量刑過輕，及宣告緩刑失
    當，就原審法院適法範圍裁量權之行使為爭執云云，惟量刑
    或是否宣告緩刑乃屬法院依職權所審酌之事項，且原審已於
    判決理由欄內詳敘量刑及宣告緩刑所審酌之一切事項，又原
    審法官於審理時亦曾請檢察官就科刑範圍表示意見，檢察官
    亦未具體求處刑期，僅表示請依法判決云云，本院認原審量
    刑並無偏輕之情形，且宣告緩刑亦無不當之處，本件上訴核
    無理由，應予駁回。
據上論斷，應依刑事訴訟法第368 條，判決如主文。
本案經檢察官郭啟東到庭執行職務。
中　　華　　民　　國　　94　　年　　9 　　月　　29　　日
　　　　　　　　　刑事第十九庭審判長法　官  葉騰瑞
　　　　　　　　　　　　　　　　    法　官  黃俊明
　　　　　　　 　 　　　　　　　　　法　官  謝靜恒
以上正本證明與原本無異。
如不服本判決，應於收受送達後十日內向本院提出上訴書狀，其
未敘述上訴之理由者並得於提起上訴後十日內向本院補提理由書
（均須按他造當事人之人數附繕本）。
                                    書記官  魏淑娟
中　　華　　民　　國　　94　　年　　9 　　月　　29　　日
附錄：本案論罪科刑法條全文
修正前公司法第9條第3項
公司應收之股款，股東並未實際繳納，而以申請文件表明收足，
或股東雖已繳納而於登記後將股款發還股東，或任由股東收回者
，公司負責人各處五年以下有期徒刑、拘役或科或併科新臺幣六
萬元以下罰金。
